最高法院民事判決　　　　　　　　　 110年度台上字第2534號
上　訴　人　蔡素珍
訴訟代理人　吳剛魁律師
　　　　　　吳岳龍律師
被 上訴 人　新加坡商艾星國際有限公司台灣分公司

法定代理人　曾慧雯
上列當事人間分配表異議之訴事件，上訴人對於中華民國110年4
月28日臺灣高等法院高雄分院第二審判決（109年度重上字第138
號），提起上訴，本院判決如下：
    主  文
原判決廢棄，發回臺灣高等法院高雄分院。 
    理  由
一、上訴人主張：
    ㈠訴外人寶鑽資產管理有限公司（下稱寶鑽公司）於民國99
      年3月15日，持臺灣高雄地方法院（下稱高雄地院）93年3
      月24日就該院91年度執字第12629 號執行事件（執行名義
      為高雄地院90年度重訴字第512 號、臺灣士林地方法院90
      年度重訴字第693 號民事判決及相關民事裁定）執行不足
      額所核發之債權憑證（下稱系爭債權憑證）為執行名義，
      向高雄地院聲請對上訴人及訴外人大聯盟建設股份有限公
      司等人之財產為強制執行（案列99年度司執字第32159 號
      ；下稱系爭執行事件）。
    ㈡嗣寶鑽公司將系爭債權讓與訴外人聖文森商曜誠國際資產
      管理股份有限公司台灣分公司（下稱曜誠公司）；被上訴
      人嗣後雖向高雄地院陳報自曜誠公司受讓系爭債權，並聲
      明變更為系爭執行事件債權人，惟其並非曜誠公司系爭債
      權之受讓人；且上訴人就系爭債權之第一位債權人即訴外
      人萬通商業銀行股份有限公司（下稱萬通銀行）之債務僅
      有新臺幣（下同）3,000 萬元，已清償完畢；系爭債權憑
      證已罹於時效。
    ㈢高雄地院民事執行處發函通知，將於108年9月27日在該處
      按同年5 月28日所製作之分配表（下稱系爭分配表）實行
      分配，上訴人於同年9月5日及同年月11日具狀聲明異議，
      主張被上訴人就系爭分配表中受分配金額應予剔除。爰依
      強制執行法第41條規定，求為將系爭分配表中被上訴人所
      分配之附表一次序7金額660萬7,481元、附表二次序7金額
      289萬8,183元、次序8金額9,754元均應予剔除，改分配予
      上訴人之判決。並於原審擴張請求附表一次序5金額2萬0,
      053元、附表二次序4金額1萬1,887元亦應予剔除，改分配
      予上訴人。
二、被上訴人抗辯：
    ㈠訴外人曜誠公司於107年8月1 日將系爭債權憑證所示債權
      讓與被上訴人，被上訴人已將債權讓與一事通知上訴人，
      並向高雄地院民事執行處提出債權讓與證明書等證明文件
      ，聲請變更為系爭執行事件債權人，被上訴人有權受領系
      爭分配表所示分配款。
    ㈡上訴人主張債務已清償完畢或債權罹於時效等事由，均已
      在其對訴外人曜誠公司所提起之債務人異議之訴事件中提
      出，經原審106 年度重上更㈡字第14號判決，認定曜誠公
      司尚有6,224萬0,605元，及其中4,889萬0,683元，自94年
      3月15日起至清償日止，按週年利率7.25%計算之利息，及
      自100年8月9日起按週年利率1.45%計算之違約金債權存在
      （下稱系爭債權），經本院107年度台上字第761號裁定駁
      回上訴確定（下稱債務人異議之訴前案），上訴人應受該
      確定判決既判力所拘束，不得再就同一事由於本件訴訟更
      為主張。系爭分配表係依債務人異議之訴前案認定之金額
      製作，上訴人提起本件分配表異議之訴顯無理由等語。
三、原審維持第一審所為上訴人敗訴之判決，駁回其上訴及擴張
    之訴。理由如下：
    ㈠被上訴人為系爭執行事件之執行債權人。
      綜參被上訴人所提出之債權讓與資料及債務人異議之訴前
      案內容，被上訴人已合法輾轉受讓系爭債權，並為系爭執
      行事件之債權人。
    ㈡系爭分配表所記載被上訴人應分配之金額不應剔除。
      ⒈系爭執行事件之執行名義為前開確定判決及裁定執行後
        不足額而核發之債權憑證，上訴人依強制執行法第41條
        第2 項規定，僅得以同法第14條規定之事由，對被上訴
        人提起分配表異議之訴。
      ⒉惟上訴人於系爭分配表執行程序中，曾以訴外人寶鑽公
        司、曜誠公司未合法受讓債權，及系爭債權憑證所示債
        權已清償完畢或已罹於時效為由，依強制執行法第14條
        規定提起債務人異議之訴，經認定訴外人寶鑽公司及曜
        誠公司均合法受讓系爭債權憑證所載債權，並已合法通
        知上訴人，曜誠公司在系爭執行事件中仍得受償系爭債
        權之金額等情，故上訴人應受債務人異議之訴前案既判
        力之拘束。被上訴人係於前案判決後受讓系爭債權，屬
        民事訴訟法第401條第1項及強制執行法第4條之2第1 項
        第1 款所稱之繼受人，亦為前案既判力效力所及。法院
        亦不得為相反之裁判。
      ⒊系爭分配表係依前案認定之債權數額所製作，上訴人自
        不得於前案判決確定後，復以同一事由對被上訴人提起
        本件分配表異議之訴，請求剔除系爭分配表中所載應分
        配予被上訴人之金額。
    ㈢從而，上訴人提起分配表異議之訴，請求系爭分配表中被
      上訴人所分配之附表一次序7金額660萬7,481 元、附表二
      次序7金額289萬8,183元、次序8金額9,754 元均應予剔除
      ，改分配予上訴人；及擴張請求附表一次序5金額2萬0,05
      3元、附表二次序4金額1萬1,887元亦應剔除，改分配予上
      訴人，均為無理由，不應准許。
四、本院之判斷：
    ㈠按執行名義成立後，如有消滅或妨礙債權人請求之事由發
      生，債務人得於強制執行程序終結前，向執行法院對債權
      人提起異議之訴。如以裁判為執行名義時，其為異議原因
      之事實發生在前訴訟言詞辯論終結後者，亦得主張之。債
      權人或債務人對於分配表所載各債權人之債權或分配金額
      有不同意者，應於分配期日1 日前，向執行法院提出書狀
      ，聲明異議。異議未終結者，為異議之債權人或債務人，
      得向執行法院對為反對陳述之債權人或債務人提起分配表
      異議之訴。但異議人已依同一事由就有爭執之債權先行提
      起其他訴訟者，毋庸再行起訴，執行法院應依該確定判決
      實行分配。債務人對於有執行名義而參與分配之債權人為
      異議者，僅得以第14條規定之事由，提起分配表異議之訴
      ，強制執行法第14條第1項、第39條第1項、第41條第1 項
      、第2 項分別定有明文。是以債務人依強制執行法第14條
      、第41條規定提起債務人異議之訴與分配表異議之訴之訴
      訟標的及所為之聲明，均有所不同。又民事訴訟法第 400
      條第1 項所規定之確定終局判決經裁判之訴訟標的既判力
      範圍，應以該受裁判確定之訴訟標的為限。
    ㈡查上訴人前依強制執行法第14條提出之債務人異議之訴前
      案，與其依同法第41條提起之分配表異議之訴，就訴訟標
      的及聲明，均有不同，原審認本件分配表異議之訴應受債
      務人異議之訴前案判決既判力所拘束，與法即有未合。原
      審就上訴人於本件主張被上訴人非其前手即訴外人曜誠公
      司之受讓人，無權受分配系爭分配表之金額；其就系爭債
      權之第一位債權人即訴外人萬通銀行僅有3,000 萬元之債
      務，已清償完畢；系爭債權憑證係93年3 月24日核發，訴
      外人寶鑽公司迄99年3 月10日始持之聲請強制執行，已罹
      於時效等節，亦逕認應受債務人異議之訴前案既判力所拘
      束，不得為相反之裁判，進而認系爭債權仍然存在，為上
      訴人敗訴之判決，亦有可議。本件事實尚未臻明瞭，本院
      無從為法律上之判斷。上訴論旨，指摘原判決違背法令，
      求予廢棄，為有理由。
五、本件上訴為有理由。依民事訴訟法第477條第1項、第478 條
    第2項，判決如主文。
中    華    民    國   110    年    9     月    29    日
                      最高法院民事第六庭
                          審判長法官  魏  大  喨  
                                法官  李  寶  堂  
                                法官  李  文  賢  
                                法官  林  玉  珮  
                                法官  邱  瑞  祥  
本件正本證明與原本無異
                                      書  記  官
中    華    民    國   110    年    10    月    5     日